臺灣高等法院民事判決　　　　　　　　　 93年度上字第161號
上　訴　人　忠揚營造工程有限公司
法定代理人　周金條
被 上訴 人　甲○○
　　　　　　丙○○
　　　　　　丁○○
　　　　　　乙○○
　　　　　　戊○○（原名黃麗卿）
　　　　　　　　　　（現在臺灣桃園女子監獄執行中）
上列當事人間請求清償債務事件，上訴人對於中華民國92年11月
24日臺灣基隆地方法院92年度訴字第231號第一審判決提起上訴
，經本院於94年7月19日言詞辯論終結，判決如下：
    主  文
原判決關於駁回上訴人後開第二項之訴及假執行之聲請，暨訴訟
費用之裁判均廢棄。
被上訴人應給付上訴人新台幣壹佰柒拾陸萬零捌佰拾柒元及自
民國九十二年十月十一日起，至清償日止，按年息百分之五計算
之利息。
其餘上訴駁回。
第一、二審訴訟費用由被上訴人負擔。
本判決所命被上訴人之給付，於上訴人以新台幣伍拾捌萬陸仟元
為被上訴人供擔保後，均得假執行。
    事實及理由
一、本件上訴人聲明求為判決：(一)原判決廢棄，(二)被上訴人應連
    帶給付上訴人新台幣（下同）一百七十六萬零八百三十七元
    及自準備書狀繕本最後送達之翌日起，至清償日止，按年息
    百分之五計算之利息，(三)願供擔保請准宣告假執行。
    被上訴人戊○○、乙○○、甲○○、丁○○均聲明求為判決
    ：上訴駁回。
    被上訴人丙○○未於言詞辯論期日到場，亦未具狀聲明，經
    核無民事訴訟法第三百八十六條所列各款情形，爰依上訴人
    之聲請，由其一造辯論而為判決。
二、上訴人起訴主張：被上訴人原為上訴人公司之全體股東，於
    民國（下同）八十六年十月二十二日共同書立股東同意書同
    意將上訴人公司之全部股權讓渡，並委由被上訴人戊○○（
    原名黃麗卿於九十一年十月十四日改名－見原審卷第29頁之
    戶籍謄本）出面與上訴人公司全體新股東之代表人蔡貫一訂
    立股權讓渡書於第六條第一項第四款約定：「公司變更負責
    人登記前所發生之債務，應付之各種稅費、稅捐．．．，均
    由乙方（指原上訴人公司）及全體股東負責理清．．．」，
    嗣上訴人公司經財政部台灣省北區國稅局核定應補繳八十三
    年度營利事業所得稅款五十三萬六千二百二十四元及罰鍰五
    十五萬零四百零五元，及八十四年度營利事業所得稅款一百
    零二萬四千八百五十三元及罰鍰一百二十九萬四千零二十九
    元，共計三百四十萬五千五百十一元，上訴人公司業已依法
    務部行政執行署板橋執行處執行通知繳付一百七十六萬八百
    三十七元，依上開約定，被上訴人自應負不真正連帶清償責
    任；又被上訴人故意隱匿欠稅而讓渡股權，亦應負共同侵權
    責任，連帶負損害賠償等情，爰依系爭股權讓渡書第六條第
    一項第四款之約定及侵權行為之法則，求為命被上訴人連帶
    給付一百七十六萬八百三十七元及自準備書狀繕本最後送達
    之翌日起，至清償日止，按年息百分之五計算利息之判決。
    被上訴人戊○○則以：被上訴人全體確有同意將上訴人公司
    全部股權讓渡，並委由伊與上訴人公司新股東之代表人蔡貫
    一訂立系爭股權讓渡書，該股權讓渡書第六條第一項第四款
    所約定由乙方及全體股東負責理清，雖係約定由讓渡前之上
    訴人公司全體股東即被上訴人共同負責，惟被上訴人間內部
    約定僅由伊與被上訴人乙○○二人負全責，被上訴人甲○○
    、丙○○、丁○○均不須負責云云；被上訴人乙○○亦以：
    伊不知股權讓渡詳情云云；被上訴人甲○○、丁○○到場及
    被上訴人丙○○具狀咸以：伊等僅係掛名股東，不應由伊等
    負責云云，資為抗辯。
三、經查上訴人主張被上訴人原為上訴人公司之全體股東，於八
    十六年十月二十二日共同書立股東同意書同意將上訴人公司
    之全部股權讓渡（下稱股權讓渡），並委由被上訴人戊○○
    出面與上訴人公司全體新股東之代表人蔡貫一訂立股權讓渡
    書，嗣上訴人公司經財政部台灣省北區國稅局核定應補繳八
    十三年度營利事業所得稅款五十三萬六千二百二十四元及罰
    鍰五十五萬零四百零五元，及八十四年度營利事業所得稅款
    一百零二萬四千八百五十三元及罰鍰一百二十九萬四千零二
    十九元，共計三百四十萬五千五百十一元，上訴人公司業已
    依法務部行政執行署權板橋行政執行處執行通知繳付一百七
    十六萬八百三十七元之事實，業據其提出股東同意書、股權
    讓渡書、財政部台灣省北區國稅局復查決定書、法務部行政
    執行署板橋執行處執行通知、繳款收據及股權讓渡前、後之
    上訴人公司登記事項卡為證（見原審卷第7頁至第18頁及本
    院(一)卷第89頁至第91頁），且為被上訴人所不爭執，自堪認
    為真實。
四、系爭股權讓渡書已於第六條第一項第四款約定：「公司變更
    負責人登記前所發生之債務，應付之各種稅費、稅捐．．．
    及一切債務糾紛，均由乙方及全體股東負責理清．．．」（
    見原審卷第9頁背面），並據被上訴人戊○○到場陳明所約
    定由乙方及全體股東負責理清，即係約定由股權讓渡前之上
    訴人公司全體股東即被上訴人共同負責理清，而非由每人各
    負全部責任（見本院(二)卷第50頁），且為上訴人在本院所是
    認（見本院(二)卷第49、50頁），則上訴人所繳付股權讓渡前
    之上開稅款及罰鍰計一百七十六萬零八百三十七元，自應由
    被上訴人平均分擔（參照民法第二百七十一條第一項規定）
    。上訴人前主張被上訴人應負不真正連帶清償責任，殊不足
    取。
五、雖被上訴人甲○○、丙○○、丁○○咸抗辯伊等僅係掛名股
    東，不應由伊等負責云云；而被上訴人乙○○亦抗辯伊不知
    股權讓渡詳情云云，但查彼等既均係股權讓渡前之上訴人公
    司股東，並經依法辦畢公司股東登記，有股權讓渡前之上訴
    人公司登記事項卡可稽（見本院(一)卷第90頁），且彼等（除
    丙○○未到場外）復自認系爭股東同意書及股權讓渡書為真
    正（見本院(二)卷第50頁），顯見彼等所為之上開抗辯，全不
    足取。又被上訴人戊○○雖云被上訴人間內部約定僅由伊及
    被上訴人乙○○二人負全責，被上訴人甲○○、丙○○、丁
    ○○均不須負責云云，惟既僅屬被上訴人間內部約定，尚不
    得執為對抗上訴人。
六、被上訴人既於讓渡上訴人公司全部股權之初，委由被上訴人
    戊○○出面訂立系爭股權讓渡書時，即於該股權讓渡書第六
    條第一項第四款，承諾願就上訴人公司變更負責人登記（按
    上訴人公司之負責人，於股權讓渡前為黃麗卿，讓渡後為周
    金條，已於八十六年十二月十一日辦畢變更登記－見本院(一)
    卷第89頁至第91頁之股權讓渡前、後之上訴人公司登記事項
    卡）前之稅捐，共同負責理清，自無侵權行為可言，則上訴
    人併依據侵權行為之法則，請求被上訴人連帶負損害賠償責
    任，即屬無據。
七、從而上訴人依據系爭股權讓渡書第六條第一項第四款之約定
    ，請求被上訴人給付一百七十六萬零八百三十七元及自準備
    書狀繕本最後送達之翌日即九十二年十月十一日起，至清償
    日止，按年息百分之五計算之利息部分，自屬應予准許；至
    超過上開部分即連帶給付部分，即屬不應准許。原審就上開
    應予准許部分所為上訴人敗訴之判決，自有未洽，上訴論旨
    指摘原判決此部分不當，求予廢棄改判，為有理由；就上開
    不應准許部分所為上訴人敗訴之判決，所持理由雖與本院不
    同，但其結果並無二致，仍應予維持，上訴論旨指摘原判決
    此部分不當，求予廢棄改判，應認為無理由。又本判決所命
    被上訴人之給付，上訴人既陳明願供擔保，以代釋明，聲請
    宣告假執行，經核與規定相符，爰酌定相當之擔保金額，併
    予准許。
八、至兩造其餘之攻擊或防禦方法及未經援用之證據，經本院斟
    酌後，認為均不足以影響本判決之結果，自無逐一詳予論駁
    之必要，併此敘明。
九、據上論結，本件上訴為一部有理由，一部應認為無理由，依
    民事訴訟法第四百六十三條、第三百八十五條第一項前段、
    第三百九十條第二項、第四百五十條、第四百四十九條第二
    項、第七十九條、第八十五條第一項前段，判決如主文。
中　　華　　民　　國　　94　　年　　8 　　月　　2 　　日
                  民事第六庭    審判長法　官  林鄉誠
　　　　　　　　　　　      　　　　　法　官  楊豐卿
　　　　　　　　　　　      　　　　　法　官  梁玉芬
正本係照原本作成。
被上訴人全體如不服本判決，應於收受送達後20日內向本院提出
上訴書狀，其未表明上訴理由者，應於提出上訴後20日內向本院
補提理由書狀（均須按他造當事人之人數附繕本）上訴時應提出
委任律師或具有律師資格之人之委任狀；委任有律師資格者，另
應附具律師資格證書及釋明委任人與受任人有民事訴訟法第466
條之一第一項但書或第二項（詳附註）所定關係之釋明文書影本
。
上訴人不得上訴。
中　　華　　民　　國　　94　　年　　8 　　月　　4 　　日
　　　　　　　　　　　　　　　　　　  書記官  黃嬿婉
附註：
民事訴訟法第四百六十六條之一（第一項、第二項）：
對於第二審判決上訴，上訴人應委任律師為訴訟代理人。但上訴
人或其他法定代理人具有律師資格者，不在此限。
上訴人之配偶、三親等內之血親、二親等內之姻親，或上訴人為
法人、中央或地方機關時，其所屬專任人員具有律師資格並經法
院認為適當者，亦得為第三審訴訟代理人。
